臺灣高等法院刑事判決
109年度交上訴字第194號
上  訴  人  
即  被  告  李洋佳


選任辯護人  呂宗達律師
            曾煜騰律師
            官寧郁律師
上列上訴人即被告因過失致死案件，不服臺灣桃園地方法院108
年度審交訴字第285號，中華民國109年6月19日第一審判決（起
訴案號：臺灣桃園地方檢察署108年度偵字第30462號），提起上
訴，本院判決如下：
    主  文
原判決撤銷。
李洋佳犯過失致死罪，處有期徒刑拾月。緩刑貳年，並應以如附
表所示方式向乙○○、丙○○給付如附表所示數額之損害賠償。
    犯罪事實
一、李洋佳領有職業小型車駕駛執照，其於民國108年10月9日上
    午，駕駛車牌號碼0000-00號自小貨車，沿桃園市大溪區武
    嶺橋往大溪方向行駛，嗣於同日上午8時28分許，行經武嶺
    橋、同市區康莊路、月眉路之交岔路口時，欲左轉駛入月眉
    路，原應注意汽車行駛時，應注意車前狀況，並隨時採取必
    要之安全措施，且應注意汽車行駛至交岔路口時，轉彎車應
    讓直行車先行，而當時天候晴，日間有自然光線，道路乾燥
    ，無任何缺陷與障礙，視距良好，並無不能注意之情事，詎
    其竟疏未注意車前狀況，未禮讓對向直行車先行通過即貿然
    左轉，適有甲○○（00年0月生，名字、年籍均詳卷）亦疏未
    注意車前狀況，騎乘車牌號碼000-000號普通重型機車沿康
    莊路自對向直行而來，因而不及閃避，該機車之左側車身遂
    撞及李洋佳所駕自小貨車之左前車頭，致甲○○人車倒地，受
    有頭胸部鈍挫傷、創傷性休克等傷害，經送醫急救後，仍於
    同日上午8時55分許不治死亡。李洋佳於肇事後立即報案，
    對於未發覺之犯罪，主動向前往處理之員警告知其係駕車肇
    事者，進而接受裁判。　
二、案經甲○○之父乙○○訴由桃園市政府警察局大溪分局報請臺灣
    桃園地方檢察署檢察官偵查起訴。
    理  由
壹、證據能力方面
一、按被告以外之人於審判外之言詞或書面陳述，除法律有規定
    者外，不得作為證據，刑事訴訟法第159條第1項固定有明文
    ；惟被告以外之人於審判外之陳述，雖不符同法第159條之1
    至第159條之4之規定，而經當事人於審判程序同意作為證據
    ，法院審酌該言詞陳述或書面陳述作成時之情況，認為適當
    者，亦得為證據，同法第159條之5第1項亦定有明文。經查
    ，本件判決所引用之被告以外之人於審判外之陳述，固均屬
    傳聞證據，惟上訴人即被告李洋佳及其辯護人就前揭審判外
    陳述均表示同意具有證據能力（見本院卷第71、72頁）；而
    檢察官亦表示上開證據均有證據能力（同上開卷頁）。本院
    審酌上開證據資料製作時之情況，尚查無違法不當及證明力
    明顯過低之瑕疵，亦認為以之作為證據應屬適當，爰逕依刑
    事訴訟法第159條之5第1項規定，認前揭證據資料均例外有
    證據能力。
二、本判決所引用之非供述證據，並無證據證明係公務員違背法
    定程序所取得，亦無顯有不可信之情況，且經本院於審理期
    日為合法調查，該等證據自得作為本案裁判之資料。
貳、實體方面
一、認定犯罪事實所憑證據及理由　　
  ㈠上開犯罪事實，業據被告於原審及本院審理時均坦承不諱（
    見原審卷第50、76、120頁、本院卷第71、127頁），復有以
    下事證可資佐證補強：
　⒈被告於上開時地駕駛自小貨車與被害人甲○○所騎機車發生上
    揭車禍，被害人因而不治死亡之事實，業據告訴人即被害人
    之父乙○○於警詢、偵訊時指訴明確（見相字卷第27、97頁）
    ，並有國軍桃園總醫院民眾診療服務處診斷證明書、道路交
    通事故現場圖、道路交通事故調查報告表㈠、㈡、現場暨車損
    採證照片、監視器錄影畫面翻拍照片、被告駕照查詢資料、
    臺灣桃園地方檢察署相驗筆錄、相驗屍體證明書、檢驗報告
    書、桃園市政府警察局大溪分局108年10月17日溪警分刑字
    第1080027083號函所附之刑案現場勘察報告、相驗照片、原
    審109年5月19日勘驗筆錄等件在卷可稽(見相字卷第37至72
    、77、93、101、113至157頁、原審卷第114、115頁）。是
    上開事實，首堪認定。
　⒉按汽車行駛時，駕駛人應注意車前狀況及兩車並行之間隔，
    並隨時採取必要之安全措施；汽車行駛至交岔路口，轉彎車
    應讓直行車先行，道路交通安全規則第94條第3項前段、第1
    02條第1項第7款分別定有明文。本件被告既領有職業小型車
    之駕駛執照，對於上開交通規則自無不知之理。衡以案發當
    時天候晴，日間有自然光線，道路乾燥，無任何缺陷與障礙
    ，視距良好，有前揭卷附道路交通事故調查報告表㈠可稽，
    被告駕車行經本件交岔路口，當能確切掌握路上人車往來之
    動態，殊無不能注意之情事，詎其竟疏未注意對向有被害人
    騎乘機車直行而來之路況並讓之先行，即貿然搶先左轉，致
    被害人閃避不及而發生碰撞，足認被告確有違反上開道路交
    通安全規則之過失，且其過失行為致使被害人死亡，其過失
    行為與被害人之死亡結果間，亦具有相當因果關係至明。
　⒊再者，本件被害人所騎機車為直行車輛，被告所駕自小貨車
    既為轉彎車輛，雖應讓被害人車輛先行，但依上開道路交通
    安全規則，被害人於行駛時仍應注意車前狀況，並隨時採取
    必要之安全措施。而依原審於109年5月19日審理時當庭勘驗
    本件交岔路口監視器錄影檔案結果，可知被告駕車開始左轉
    即其自路口轉彎道頂端停止線違規起步之時起（此時路口監
    視器攝錄畫面顯示時間為08：28：54-55），以迄被害人機
    車與之碰撞時為止（此時路口監視器攝錄畫面顯示時間為08
    ：28：58-59 ），其間至少約有4秒之時間，有原審勘驗筆
    錄在卷為憑（見原審卷第114至115頁），顯見被告並非待被
    害人騎車極為接近時始突然衝出，其車輛早已明顯為相當路
    幅之左轉彎行駛，被害人應有充足之反應時間，而依當時之
    天候及視距，對向來車並無不能注意之情形，則被害人騎車
    自對向直行而來，應無不能注意上揭車前狀況而採取必要安
    全措施之理，詎其竟疏未注意被告車輛持續左轉之動態，猶
    貿然直行前來，始會撞及持續左轉中之被告車輛，是被害人
    就本件車禍之發生亦有上開未注意車前狀況之疏失甚明。惟
    被害人固有上開疏失，但被告既有本案過失行為，致生被害
    人死亡之結果，自不因此而阻免其過失致死犯行之成立。
　㈡調查證據與否之說明：　
　　按刑事訴訟法所稱依法應於審判期日調查之證據，係指與待
    證事實有重要關係，在客觀上顯有調查必要性之證據而言，
    其範圍並非漫無限制，必其證據與判斷待證事實之有無，有
    具關聯性，得據以推翻原判決所確認之事實，而為不同之認
    定，若僅枝節性問題，或所證明之事項已臻明確，或就同一
    證據再度聲請調查，自均欠缺其調查之必要性，未為無益之
    調查，無違法可言（最高法院108年度台上字第3903號判決
    意旨參照）。本件被告及其辯護人原於本院準備程序時聲請
    將本件送請桃園市政府交通局車輛行車事故鑑定委員會鑑定
    ，欲以釐清被害人就本件車禍是否有肇事因素及其為肇事主
    因或次因（見本院卷第73頁）。惟被害人就本件車禍確有上
    揭與有疏失之情形，業見前述，此部分事證已臻明瞭，自無
    再送請鑑定之必要；而依刑法第57條規定之刑罰酌量，雖應
    「審酌一切情狀」，但於具體個案中，各項量刑因子並非均
    須悉數臚列論述為絕對必要，其分量本非一致，祇須合乎責
    任與預防之目的追求，斟酌之要項無失，堪為刑罰裁量所由
    之必要說明即為已足（最高法院109年度台上字第743號判決
    意旨參照）。職是，本件既堪認定被告確有前開過失行為及
    被害人亦有前開與有疏失之行為，則本件於量刑時，審酌其
    等具體之過失或疏失程度，即符合刑法第57條第8款「犯罪
    行為人違反義務之程度」之量刑因子，此外並參酌該條所定
    其他一切情狀後，即足以完整評價被告於本件之刑罰責任，
    斟酌之要項即屬無失，當無為再區分所謂肇事主因或次因而
    送請鑑定之必要。況被告及其辯護人嗣於本院審理時亦已捨
    棄上開鑑定之聲請（見本院卷第127頁），故本院爰未予無
    益之調查，併此敘明。　　
  ㈢綜上所述，足徵確有上開犯罪事實，被告任意性自白核與事
    實相符，自堪採信。是以本件事證已臻明確，被告之犯行應
    堪認定。
二、論罪之說明
　㈠核被告所為，係犯刑法第276條之過失致死罪。
　㈡刑之減輕：
　　被告於案發後，留在現場，對於未被發覺之犯罪，主動向前
    來處理事故之員警承認其係駕車肇事者，進而接受裁判，此
    有桃園市政府警察局大溪分局大溪交通分隊道路交通事故肇
    事人自首情形紀錄表在卷可稽（見相字卷第85頁），是被告
    核已自首，酌依刑法第62條前段規定，減輕其刑。
三、撤銷改判之理由
  ㈠原審經詳細調查後，以被告犯罪之事證明確，予以論罪科刑
    ，固非無見。惟查，被告嗣於本院審理時業與被害人父母即
    告訴人、丙○○達成以新臺幣（下同）485萬元和解，並已實
    際給付其中200萬元，此有本院和解筆錄在卷可按（見本院
    卷第115、116頁），堪認被告犯後終能正視己非，盡力彌補
    其所造成之損害，其犯後彌縫態度尚屬可取。是以本件量刑
    基礎已有變更，原審未及審酌，自有未合。
　㈡準此，被告上訴指摘及此，請求從輕量刑，為有理由，故原
    判決已屬無可維持，自應由本院將原判決撤銷，另為適法判
    決。
四、自為科刑之說明
    本院以行為人之責任為基礎，審酌被告駕車本應善盡注意義
    務，竟於左轉彎時未注意車前狀況且未禮讓直行車先行，因
    此肇生本件車禍，其違反注意義務之程度非輕，且造成被害
    人不治死亡，被害人家屬亦因此承受喪失至親之苦痛，其所
    生損害當屬非輕，是其所為自應受有相當程度之刑事非難；
    另考量被告並無任何前科紀錄，此有本院被告前案紀錄表在
    卷可考，其素行應非不良，而其於犯後即能坦承犯行，且於
    本院審理時業與被害人父母達成和解並已有部分實際賠償，
    已如前述，足見其終能正視己非，盡力彌補其所造成之損害
    ，犯後彌縫態度尚屬可取，及其所為固有不該，但被害人就
    本件車禍之發生，亦與有未注意車前狀況之疏失，兼衡被告
    大學畢業之智識程度、業為貨車司機、未婚、無子女之生活
    狀況（以上見本院卷第128頁）暨告訴人同意給予被告緩刑
    宣告之意見（見本院卷第129頁）等一切情狀，酌情改量處
    如主文欄第2項所示之刑。
五、被告緩刑之說明
  ㈠被告前未曾因故意犯罪受有期徒刑以上刑之宣告，業見前述
    ，本院審酌其為本件過失致死犯行，固有不該，但其於本院
    審理時，已與被害人父母達成以485萬元和解，並已實際給
    付其中200萬元，足見被告犯後尚知盡力彌補其所造成之損
    害，彌縫態度尚屬可取，誠堪認定其經此教訓後，當知所警
    惕，復考量本案為過失犯行，並非故意犯罪，而告訴人於本
    院審理時亦表示同意給予被告附條件之緩刑宣告，實宜使被
    告有機會得以改過遷善，是以本院認尚無逕對其施以自由刑
    之必要，自可先賦予其適當之社會處遇，以期其能有效回歸
    社會，故對被告所宣告之刑，以暫不執行為適當，爰依刑法
    第74條第1項第1款規定，另諭知緩刑2年，以啟自新。
　㈡再者，本院斟酌被告雖與被害人父母達成和解，但實際上其
    僅履行200萬元之部分和解款項，仍有餘款285萬元尚待履行
    ，為免其於受緩刑宣告後未能依約履行，爰同時依刑法第74
    條第2項第3款規定，諭知其應以雙方和解時所約定之方式即
    如附表所示方式，向被害人父母給付如附表所示金額之損害
    賠償，以保障被害人父母權益；倘被告違反上開應行負擔之
    事項且情節重大者，依法其緩刑之宣告仍得由檢察官向法院
    聲請撤銷，併此敘明。
據上論斷，應依刑事訴訟法第369條第1項前段、第364條、第299
條第1項前段，刑法第276條、第62條前段、第74條第1項第1款、
第2項第3款，刑法施行法第1條之1第1項，判決如主文。
本案經檢察官林郁芬提起公訴，被告提起上訴後，由檢察官邱美
育到庭執行職務。
中　　華　　民　　國　　110 　年　　1 　　月　　19　　日
　　　　　　　　　刑事第十五庭  審判長法　官  林怡秀
　　　　　　　　　　　　　　　　　    法　官  古瑞君
　　　　　　　　　　　　　　　　　    法　官  陳信旗
以上正本證明與原本無異。
如不服本判決，應於收受送達後20日內向本院提出上訴書狀，其
未敘述上訴之理由者並得於提起上訴後20日內向本院補提理由書
（均須按他造當事人之人數附繕本）「切勿逕送上級法院」。
                                      書記官  董佳貞
中　　華　　民　　國　　110 　年　　1 　　月　　19　　日

附表 被告應給付被害人甲○○之父母即告訴人乙○○及其妻丙○○新臺幣（下同）285萬元，給付方式如下：被告應於民國110年1月31日前，給付100萬元；並應於110年3月31日前，給付餘款185萬元。 

附錄本案論罪科刑法條全文：
刑法第276條
    因過失致人於死者，處五年以下有期徒刑、拘役或五十萬元
    以下罰金。